臺灣桃園地方法院刑事判決　　　　　　　 96年度訴字第422號
公　訴　人　臺灣桃園地方法院檢察署檢察官
被　　　告　乙○○
選任辯護人　袁曉君律師
上列被告因偽造有價證券等案件，經檢察官提起公訴（95年度偵
字第7730、19804 號），本院判決如下：
    主  文
被告乙○○被訴行使偽造私文書、使公務員登載不實及偽造有價
證券部分，均公訴不受理。
    理  由
一、公訴意旨略以：
  (一)被告乙○○於94年9 、10月間某日，擅自取置於桃園縣楊梅
    鎮○○路74號住處其夫「丙○○」之身分證、印鑑章、土地
    所有權狀（桃園縣楊梅鎮○○○段157 之9 地號），及其子
    「黃俊銓」之建物所有權狀（桃園縣楊梅鎮○○○段6397建
    號建地，權利範圍二分之一）、印鑑章後，即基於行使偽造
    私文書之概括犯意，連續於94年11月14日、同年月24日、95
    年1 月3 日，至楊梅鎮戶政事務所，以丙○○名義，偽簽「
    丙○○」署名（前2 次委託不知情之案外人葉聯鎔為之，最
    後1 次是被告乙○○自為），並在委任書及印鑑登記證明申
    請書上盜用前開丙○○之印鑑章14枚，再將上開偽造委任書
    、申請書持向楊梅鎮戶政事務所承辦人員申請印鑑證明。
  (二)被告乙○○承前行使偽造私文書之概括犯意及使公務員登載
    不實之概括犯意：
  1.被告乙○○於94年底某日，透過不知情之友人王冠昱向金主
    趙志華借款新台幣（下同）360 萬元，將丙○○之身分證、
    印鑑章、土地所有權狀及印鑑證明交付予案外人王冠昱，由
    案外人王冠昱委請某代書辦理將上開土地設定最高限額500
    萬元抵押予金主趙志華以資借貸，該代書即以丙○○名義，
    填寫土地建築改良物抵押權設定契約書，並在契約書上盜蓋
    「丙○○」之印章2 枚，再於95年1 月5 日持往桃園縣楊梅
    地政事務所，使不知情之該所公務員，將不實之抵押權設定
    事項登載於所掌管之土地及建築改良物謄本之簿冊上。
  2.乙○○又於94年底某日，透過不知情之友人趙雙亮向金主林
    篡柱借款560 萬元，依前述方式，將前揭丙○○之證件等及
    黃俊銓之身分證、印鑑章及上開建號建物所有權狀交予案外
    人趙雙亮，由案外人趙雙亮委請代書邱宇真辦理將上開土地
    及建物設定最高限額700 萬元抵押予金主林篡柱以資借貸，
    該代書則填寫土地建築改良物抵押權設定契約書，並於契約
    書上盜蓋「丙○○」、「黃俊銓」之印章各2 枚，再於95年
    2 月15日持往桃園縣楊梅鎮地政事務所，使不知情之該所公
    務員，將不實之抵押權設定事項登載於所掌管之土地及建築
    改良物謄本之簿冊上。而被告乙○○為使林篡柱信賴其有權
    處理上揭事宜，復承上開行使偽造私文書之概括犯意，於94
    年11月14日，偽造「丙○○」之署名1 枚及盜蓋「丙○○」
    印章2 枚於授權書上，又於95年2 月15日偽造「丙○○」、
    「黃俊銓」之署名及盜蓋「丙○○」印章各1 枚於領款收據
    上，再將前開2 份偽造文書交予案外人趙雙亮轉交金主林篡
    柱以行使，均足生損害於丙○○及黃俊銓。
  (三)被告乙○○承前行使偽造私文書之概括犯意，連續於95年2
    月7 日及同年月23日，至桃園縣楊梅鎮○○路158 號彰化銀
    行楊梅分行，未經其夫丙○○同意，擅自盜蓋上開印鑑章冒
    領丙○○所申請、帳號00000000000000號、支票號碼CＺ0000
    00 0000 至CＺ00000000000 號、CＺ0000000000號至CＺ000000
    0000號之空白支票共50紙，足生損害於丙○○。而被告乙○
    ○取得上開空白支票後，復基於意圖供行使而偽造有價證券
    之概括犯意，連續偽造下列有價證券：
  1.於前述向金主趙志華借款後某時，以「丙○○」名義蓋章，
    偽填面額分別為200 萬元、200 萬元、50萬元，支票號碼依
    序為CG0000000 號、CG0000000 號、CG000000 0號之支票共
    3 紙後交予案外人王冠昱轉交趙志華。
  2.又於上揭向金主林篡柱借款後某時，以「丙○○」名義蓋章
    ，偽填面額為600 萬元，95年5 月20日期之支票（票號CG00
    00 000號）及本票各1 紙後交予趙雙亮轉交林篡柱，分別作
    為上開2 次借款債權之擔保；又於95年1 月13日，偽蓋「丙
    ○○」之印章於支票號碼CG0000000 號、CG0000000 號、CG
    00 0000 0 號之支票上，並在各該支票上背書，以資領取林
    篡柱匯至戶名丙○○、帳號00 000000000000 號之60萬元借
    款。
  3.自94年9 月間某日起至95年3 月間某日止，陸續向金主甲○
    ○借款總計200 餘萬元，故而以「丙○○」名義蓋章，偽填
    面額分別為20萬元、5 萬7,000 元、6 萬2,500 元、10萬8,
    750 元、30萬元、12萬8,415 元、9 萬元、8 萬5,000 元、
    10萬元、12萬7,000 元，支票號碼依序為CG0000000 號、CG
    0000000 號、CG0000000 號、CG0000000 號、CG0000000 號
    、CG0000000 號、CG0000000 號、CG0000000 號、CG000000
    0 號、CG0000000 號之支票共10紙，另偽簽面額為20萬元及
    30萬元，發票日為94年9 月29日及同年11月29日之本票共2
    紙，作為前項借款之擔保。
  (四)檢察官認被告乙○○上開所為，係犯刑法第216 條、第210
    條行使偽造私文書罪嫌、刑法第214 條使公務員登載不實罪
    嫌、刑法第201 條第1 項偽造有價證券罪嫌。
二、按已經提起公訴或自訴之案件，在同一法院重行起訴者，應
    諭知不受理之判決，並得不經言詞辯論為之，刑事訴訟法第
    303 條第2 款、第307 條分別定有明文。又訴訟上所謂一事
    不再理之原則，關於實質上一罪或裁判上一罪，亦均有其適
    用，最高法院60年台非字第77號判例要旨參照。
三、查本件被告乙○○基於行使偽造私文書及偽造有價證券意圖
    供行使之用之概括犯意，乘其夫丙○○不在桃園縣楊梅鎮○
    ○路74號家中之機會，在該址丙○○之房間，擅自取用丙○
    ○所有之印章，旋於民國94年8 月9 日、95年2 月7 日及95
    年2 月23日，連續3 次在桃園縣楊梅鎮○○路158 號彰化銀
    行楊梅分行，偽造及盜蓋丙○○署名及印章，以偽造丙○○
    名義之收據，向該銀行承辦行員行使，而先後領取丙○○所
    開立000000000 號支票存款帳戶之空白支票共計75張 (支票
    號碼CG0000000-CG0000000 、CG0000000-CG0000000 、CG00
    0000 0-CG0000000) ，足以生損害於丙○○及彰化銀行楊梅
    分行。乙○○並自94年底起，連續7 次在如附表所示支票號
    碼之空白支票上，偽填如附表所示之日期、金額，並在發票
    人欄上蓋用丙○○之印章而偽造如附表所示之支票，再分別
    交付不知情之楊獻全、黃玉琴、魏賢祥、蕭富清、沈家輝及
    江美月，以支付貨款及調借現款，嗣經臺灣桃園地方法院檢
    察署檢察官於96年1 月2 日以95年度偵字第1034、13089 、
    20777 、24478 號認被告乙○○所為，係犯刑法第216 條、
    第210 條之行使偽造私文書罪嫌、刑法第201 條第1 項之偽
    造有價證券罪嫌而提起公訴，並於96年1 月24日繫屬本院，
    現由本院以96年度訴字第329 號審理在案，此有該95年度偵
    字第10 34 、13089 、20777 、24478 號起訴書及臺灣高等
    法院被告前案紀錄表各1 份在卷可稽（起訴書適用法條欄雖
    載有「刑法第320 條第1 項」，惟被告乙○○之夫丙○○、
    其子黃俊銓對於上開親屬間竊盜罪嫌，於偵查時均表明不提
    出告訴，且起訴書事實欄亦載明「親屬相盜部分，未據告訴
    」，故上開「刑法第320 條第1 項」部分，應屬贅載，附此
    敘明）。
四、又查被告乙○○行為後，刑法第56條連續犯及同法第55條有
    關牽連犯之規定，均已於94年1 月7 日修正刪除，於同年2
    月2 日公布，並於95年7 月1 日施行，此刪除雖非犯罪構成
    要件之變更，但顯已影響行為人刑罰之法律效果，自屬法徑
    有變更，依新刑法第2 條第1 項前段規定，經比較新、舊法
    結果，仍應適用較有利於被告之行為時法律即舊法以連續犯
    、牽連犯論以一罪（最高法院95年第8 次刑事庭會議決議參
    照）。是被告乙○○前揭被起訴部分（95年度偵字第7730、
    19804 號），係涉犯刑法第216 條、第210 條行使偽造私文
    書罪嫌、刑法第214 條使公務員登載不實罪嫌、刑法第201
    條第12項偽造有價證券罪嫌；而同署檢察官95年度偵字第10
    34、13089 、20777 、24478 號起訴部分，則認被告乙○○
    所為，係犯刑法第216 條、第210 條之行使偽造私文書罪嫌
    、刑法第201 條第1 項之偽造有價證券罪嫌。查本案起訴（
    95年度偵字第7730、19804 號）被告係於94年11月14日、94
    年11月24日、95年1 月3 日、95年1 月5 日、95年2 月7 日
    、95年2 月15日、95年2 月23日涉有連續行使偽造私文書之
    犯行；另自94年9 月間某日起至95年3 月間某日止，涉有連
    續偽造有價證券之犯行。而另案起訴（95年度偵字第1034、
    13089 、20777 、24478 號）被告係於94年8 月9 日、95年
    2 月7 日、95年2 月23日涉有連續行使偽造私文書犯行；另
    自94年年底某日起至95年3 月17日止，涉有連續偽造有價證
    券之犯行。即被告乙○○涉犯上開行使偽造私文書罪嫌、偽
    造有價證券罪嫌，均時間緊接、手段相同、所犯構成要件相
    同之罪，顯係基於概括犯意反覆為之，自應屬修正前刑法第
    56條連續犯之範疇。至本案起訴意旨所指被告乙○○另涉犯
    刑法第214 條使公務員登載不實罪嫌部分，則與前開犯行間
    互有方法、目的之牽連犯關係，均為裁判上一罪之同一案件
    ，而本件檢察官對被告乙○○向本院提起公訴，係於96年2
    月2 日始繫屬本院，則公訴人就此裁判上一罪之同一案件，
    向本院重行起訴，即有不合，依照上開說明，本件爰不經言
    詞辯論，逕為諭知不受理之判決。
五、據上論斷，應依刑事訴訟法第303 條第2 款、第307 條，判
    決如主文。
中　　華　　民　　國　　96　　年　　6 　　月　　12　　日
                  刑事第七庭  審判長法  官  蕭世昌
                                    法  官  林惠霞
                                    法　官　劉為丕
上正本證明與原本無異。
如不服本判決，應於判決送達後10日內向本院提出上訴狀（應附
繕本），上訴於臺灣高等法院。
                                    書記官  顏美惠
中　　華　　民　　國　　96　　年　　6 　　月　　15　　日
附表
┌──┬─────┬──────┬────┬─────┐
│編號│支票號碼  │發票日      │金額    │備註      │
│    │          │            │(新台幣)│          │
├──┼─────┼──────┼────┼─────┤
│ 一 │CG00000000│95年3月16日 │1萬1,800│94年底向楊│
│    │          │            │元      │獻全支付貨│
│    │          │            │        │款        │
│    │CG00000000│95年4月6日  │1萬6,380│          │
│    │          │            │元      │          │
├──┼─────┼──────┼────┼─────┤
│ 二 │CG00000000│95年3月14日 │70萬元  │95年2月14 │
│    │          │            │        │日向黃玉琴│
│    │          │            │        │調借現款  │
├──┼─────┼──────┼────┼─────┤
│ 三 │CG00000000│95年3月15日 │100萬元 │95年2月中 │
│    │          │            │        │旬向魏賢祥│
│    │          │            │        │調借現款  │
├──┼─────┼──────┼────┼─────┤
│ 四 │CG00000000│95年3月19日 │10萬元  │95年2月18 │
│    │          │            │        │日向蕭富清│
│    │          │            │        │調借現款  │
├──┼─────┼──────┼────┼─────┤
│ 五 │CG00000000│95年3月8日  │30萬元  │95年3月7日│
│    │          │            │        │用以償還黃│
│    │          │            │        │玉琴借款  │
├──┼─────┼──────┼────┼─────┤
│ 六 │CG00000000│95年3月6日  │18萬元  │95年3月初 │
│    │          │            │        │向沈家輝調│
│    │          │            │        │借現款    │
├──┼─────┼──────┼────┼─────┤
│ 七 │CG00000000│95年3月18日 │33萬元  │95年3月17 │
│    │          │            │        │日向江美月│
│    │          │            │        │調借現款  │
└──┴─────┴──────┴────┴─────┘
